【裁判字號】    98,易,1250
【裁判日期】    980827
【裁判案由】    傷害
【裁判全文】
臺灣板橋地方法院刑事判決              98年度易字第1250號
公  訴  人  臺灣板橋地方法院檢察署檢察官
被      告  丙○○
選任辯護人  林帥孝律師
上列被告因傷害案件，經檢察官提起公訴（98年度偵字第11313
號），本院判決如下：
    主  文
丙○○傷害人之身體，處拘役伍拾伍日，如易科罰金，以新臺幣
壹仟元折算壹日。緩刑貳年。
    事  實
一、緣丙○○之父親甲○○於民國97年7 月18日22時30分許，在
    臺北縣板橋市○○街138 號住處外，與其前女友王匋英因故
    發生爭執，其後甲○○不予理會，乃進入屋內，王匋英仍在
    屋外漫罵甲○○，嗣丙○○開門準備外出，王匋英即趁機進
    入屋內繼續漫罵甲○○，丙○○見狀，竟萌普通傷害之犯意
    ，徒手拉扯王匋英，並張開雙手推擠王匋英欲將其推出屋外
    ，其間王匋英因而不慎跌倒在地，最後遭丙○○用力推出屋
    外，致王匋英受有左前臂瘀紅6 公分×0.5 公分、右前臂瘀
    1 公分×0.3 公分（起訴書誤載為3 公分）、頸部瘀紅4 公
    分×0.2 公分、3.5 公分×0.2 公分、4 公分×1.5 公分及
    右足踝腫痛等傷害。
二、案經王匋英訴請臺灣板橋地方法院檢察署檢察官偵查起訴。
    理  由
一、按刑事訴訟法第158 條之3 規定：「證人、鑑定人依法應具
    結而未具結者，其證言或鑑定意見，不得作為證據。」所謂
    「依法應具結而未具結者」，係指檢察官或法官依刑事訴訟
    法第175 條之規定，以證人身分傳喚被告以外之人（證人、
    告發人、告訴人、被害人、共犯或共同被告）到庭作證，或
    雖非以證人身分傳喚到庭，而於訊問調查過程中，轉換為證
    人身分為調查時，此時其等供述之身分為證人，則檢察官、
    法官自應依本法第186條有關具結之規定，命證人供前或供
    後具結，其陳述始符合第158條之3之規定，而有證據能力。
    若檢察官或法官非以證人身分傳喚而以告發人、告訴人、被
    害人或共犯、共同被告身分傳喚到庭為訊問時（例如刑事訴
    訟法第71條、第219條之6第2項、第236條之1第1項、第248
    條之1、第271條第2項、第271條之1第1項），其身分既非證
    人，即與「依法應具結」之要件不合，縱未命其具結，純屬
    檢察官或法官調查證據職權之適法行使，當無違法可言。而
    前揭不論係本案或他案在檢察官面前作成未經具結之陳述筆
    錄，係屬被告以外之人於偵查中向檢察官所為之陳述，本質
    上屬於傳聞證據，基於保障被告在憲法上之基本訴訟權，除
    該被告以外之人死亡、身心障礙致記憶喪失或無法陳述、滯
    留國外或所在不明而無法傳喚或傳喚不到、或到庭後拒絕陳
    述等情形外，倘已經法院傳喚到庭具結而為陳述，並經被告
    之反對詰問，前揭非以證人身分而在檢察官面前未經具結之
    陳述筆錄，除顯有不可信之情況者外，得為證據（最高法院
    96年台上字第3827號判決意旨參照）。本件告訴人王匋英於
    偵查中之指訴，非經檢察官以證人身分傳喚到庭，自毋庸命
    其具結，純屬檢察官調查證據職權之適法行使，當無違法可
    言。而告訴人復經本院傳喚到庭具結而為陳述，並經被告為
    反對詰問，且前揭告訴人非以證人身分而在檢察官面前未經
    具結之陳述筆錄，並無據證係遭受強暴、脅迫、詐欺、利誘
    等外力干擾之情形，或在影響其心理狀態致妨礙其自由陳述
    等顯不可信之情況下所為，依前揭說明，告訴人於偵查中之
    指訴，具有證據能力。
二、訊據被告丙○○固坦承於上揭時、地為將進入上址屋內之告
    訴人王匋英推出屋外，而以雙手推擠告訴人，最後用力將其
    推出，並造成告訴人受傷等情，惟矢口否認有何傷害之犯行
    ，並辯稱：因告訴人無故侵入其住宅，為防衛自己及家人居
    住安寧，始基於正當防衛意思將告訴人推出屋外，所為行為
    應屬不罰云云。經查：
（一）上揭告訴人遭被告拉扯推擠、跌倒在地，因而受有左前臂
      瘀紅6 公分×0.5 公分、右前臂瘀1 公分×0.3 公分、頸
      部瘀紅4 公分×0.2 公分、3.5 公分×0.2 公分、4 公分
      ×1.5 公分及右足踝腫痛等傷害之事實，業據告訴人於偵
      查中指訴綦詳，復以證人身分於本院審理中具結後證述明
      確，並有行政院衛生署桃園醫院傷害診斷證明書1 件在卷
      可稽。另被告於偵查中供稱在推擠過程中告訴人手機掉地
      上，其將之撿起，告訴人欲搶回手機，其因而與告訴人互
      相拉扯等情。據此，足見告訴人所受上開傷害，應係被告
      拉址、用力推擠所致。而當時被告開門準備外出，告訴人
      趁機進入屋內，被告因而張開雙手阻擋推擠告訴人欲將其
      推出屋外等情，復經證人即被告父親甲○○、胞弟乙○○
      於本院審理中證述明確，是告訴人以證人身分於本院審理
      中證稱係遭被告自屋外拖入屋內毆打乙節，尚非實情。
（二）被告雖辯稱當時係基於正當防衛意思而將告訴人推出屋外
      ，所為行為應屬不罰云云。惟告訴人只因與被告父親因故
      發生爭執而單純進入其住宅，則被告理以較和平方式排除
      侵害，如言詞勸阻或報警處理為已足，其不為此作為，竟
      為拉扯、用力擠推等實質上之反擊行為，並致告訴人受傷
      ，在客觀上顯非單純僅對於現在不法之侵害為必要排除之
      作為，本即有傷害之犯意存在，自無主張正當防衛之餘地
      。
    綜上所述，被告所辯上情，顯係卸責之詞，不足採信。罪證
    明確，被告犯行堪以認定。
三、核被告所為，係犯刑法第277 條第1 項之傷害罪。爰審酌被
    告之品行、智識程度、為將告訴人推出屋外而犯本罪之動機
    、徒手拉扯及推擠之傷害手段、造成告訴人傷害之程度，以
    及被告犯罪後之態度等一切情狀，量處如主文所示之刑，並
    諭知易科罰金之折算標準，以資懲儆。末查：被告前未曾因
    故意犯罪受有期徒刑以上刑之宣告，此有臺灣高等法院被告
    前案紀錄表在卷可稽，其因一時思慮欠周致觸犯刑章，且因
    為將進入其住宅之告訴人推出屋而犯本罪，動機純正，手段
    亦非過於激烈，其經此偵審教訓後，信已足收警惕之效，當
    無再犯之虞，是本院認對被告所宣告之刑，以暫不執行為適
    當，爰依刑法第74條第1 項第1 款規定，併宣告緩刑2 年，
    以啟自新。
據上論斷，應依刑事訴訟法第299條第1項前段，刑法第277條第
1項、第41條第1項前段、第74條第1項第1款，刑法施行法第1條
之1第1項、第2項前段，判決如主文。
本案經檢察官告賴建如到庭執行職務。
中    華    民    國    98    年    8     月    27    日
                  刑事第二庭  法  官  趙義德
以上正本證明與原本無異
如不服本判決應於送達後10日內向本院提出上訴狀
                              書記官  謝嘉玲
中    華    民    國    98    年    8     月    31    日
附錄本案論罪科刑法條全文：
刑法第277條第1項：
傷害人之身體或健康者，處三年以下有期徒刑、拘役或一仟元以
下罰金。易科罰金，以參佰元折算壹日。


司法院資訊處製作；財團法人民間司法改革基金會備份。
